臺灣高雄地方法院刑事判決　　　　　　　96年度訴字第4605號
公　訴　人　臺灣高雄地方法院檢察署檢察官
被　　　告　甲○○
　　　　　　　　　　（
上列被告因搶奪等案件，經檢察官提起公訴（96年度偵字第2698
7 號），被告於本院準備程序為有罪之陳述，經合議庭裁定由受
命法官改依簡式審判程序獨任審理，並判決如下：
    主  文
甲○○犯侵占遺失物罪，處罰金新台幣參仟元，如易服勞役，以
新台幣壹仟元折算壹日；又犯侵占遺失物罪，處罰金新台幣參仟
元，如易服勞役，以新台幣壹仟元折算壹日。應執行罰金新台幣
伍仟元，如易服勞役，以新台幣壹仟元折算壹日。又犯竊盜罪，
累犯，處有期徒刑伍月；又犯搶奪罪，累犯，處有期徒刑捌月；
又犯搶奪罪，累犯，處有期徒刑捌月；又犯搶奪罪，累犯，處有
期徒刑捌月；又犯犯妨害公務執行罪，累犯，處有期徒刑肆月。
應執行有期徒刑貳年陸月。
    事  實
一、甲○○前因竊盜案件，經本院以96年度簡字第7628號判決判
    處有期徒刑3 月確定，甫於民國96年6 月28日縮短刑期執行
    完畢。詎仍不知悔改，竟基於意圖為自己不法所有之侵占犯
    意，分別於96年9 月4 日至6 日間某時許，及同年月7 日或
    8 日某時許，各在高雄市○○區○○路之「愛河公園」附近
    及相鄰不遠處，分別拾獲不詳之人所遺失如附表所示之行動
    電話1 具及鑰匙1 串（含機車鑰匙1 支）後，先後將前開物
    品均侵占入己。嗣於同年月10日19時許，另基於意圖為自己
    不法所有之竊盜犯意，見趙國欽所有之車號JKM-359 號重型
    機車停放在高雄市三民區○○○路213 號前而有機可趁，即
    以前開侵占所得之機車鑰匙插入上開機車電門啟動引擎之方
    式，竊取該部機車得逞。復於竊得上開機車後，另基於意圖
    為自己不法所有之搶奪犯意，騎乘該部機車四處找尋搶奪對
    象，分別於：（一）同年月12日10時許，在高雄市苓雅區○
    ○○路與廣州街交岔路口，趁錢劉秀雲行走至該處不及防備
    之際，以騎車靠往錢劉秀雲身旁並徒手拉取之方式，搶奪其
    所有佩掛於胸前之金項鍊1 條，得手後即騎車沿廣州街由南
    往北方向逃逸；（二）同年月15日16時40分許，在高雄縣鳳
    山市○○路與復興街街口處，趁李麗珍牽其腳踏車停留該處
    與友人聊天而不及防備之際，以同一方式，搶奪其所有置於
    腳踏車車籃，內有李麗珍之國民身分證、郵局金融卡、台銀
    金融卡、汽車及機車駕照各1 張、NOKIA 廠牌手機1 支（含
    門號0000000000號SIM 卡1 張）、現金新台幣（下同）8000
    元及禮券1000元等物之黑色手提袋1 只，得手後，騎車沿復
    興路由西往東方向逃逸；（三）同年月16日17時許，在高雄
    市○○區○○路與意誠路路口，趁郭華美購買水果不及防備
    之際，以同一方式，搶奪其所有持於右手，內有手機電池1
    個、鑰匙1 串、現金1,000 元之小皮包1 只，得手後騎乘前
    開機車沿意誠路由北往南方向逃逸。甲○○並隨後將搶得之
    上開金項鍊、手機及現金共9,000 元，持向不詳人士換購毒
    品施用，而花用殆盡，其餘搶得之物則任意隨地棄置。嗣於
    同年月17日13時30分許，甲○○騎乘前開竊得之機車沿高雄
    市○○區○○路由東往西方向行駛時，適為執行防搶勤務之
    便衣警察林忠男、林旺伸2 人發覺該車乃涉及搶奪案件之作
    案機車，即騎車尾隨甲○○至九如路與永年街街口停等紅燈
    時，員警2 人乃上前高聲表明係警察身分而欲對甲○○執行
    盤查職務，詎甲○○竟基於妨害公務之犯意，明知上開2 名
    員警正依法執行職務，仍以騎乘前開重型機車加速衝撞之強
    暴手段，撞擊該2 名員警而企圖逃逸，致警員林忠男受有兩
    小腿、兩踝挫傷併多處擦傷等傷害；警員林旺伸遭機車之排
    氣管燙傷而受有右小腿挫傷合併2 度燙傷等傷害（傷害部分
    均未據告訴），惟仍遭該2 名員警機警處理而將其當場逮捕
    ，並循線查悉上情。
三、案經高雄市政府警察局三民第二分局報告臺灣高雄地方法院
    檢察署檢察官偵查起訴。
    理  由
一、按本案被告甲○○所犯係死刑、無期徒刑、最輕本刑為3 年
    以上有期徒刑以外之罪，其於準備程序就前揭被訴事實為有
    罪之陳述，經受命法官告知簡式審判程序之旨，並聽取其與
    公訴人之意見後，本院認無不得或不宜改依簡式審判程序進
    行之情形，爰依刑事訴訟法第273 條之1 第1 項規定，裁定
    本件由受命法官獨任進行簡式審判程序，合先敘明。
二、上開事實，業據被告於本院審理中坦認不諱，核與證人即被
    害人趙國欽於警詢中之證述、證人即被害人郭華美、李麗珍
    、錢劉秀雲分別於警詢中證述及偵查中之具結證述、證人即
    員警林宗男、林旺伸分別於偵查中具結證述之情節大致相符
    ，並有高雄市政府警察局三民第二分局扣押筆錄、扣押物品
    目錄表、贓物認領保管單、高雄市政府警察局車輛尋獲電腦
    輸入單、職務報告各1 紙、和平醫療社團法人進興醫院診斷
    書2 紙及照片24張等件在卷可稽，及扣案如附表所示之行動
    電話1 具、鑰匙1 串可佐，足認被告之自白與事實相符，堪
    予採為本件論罪科刑之依據。本件事證明確，被告之前揭犯
    行均堪認定，應依法論科。
三、核被告所為，係犯刑法第135 條第1 項之妨害公務罪、同法
    第320 條第1 項之普通竊盜罪、同法第325 條第1 項之搶奪
    罪及同法第337 條侵占遺失物罪。公訴意旨就被告侵占如附
    表編號1 所示手機犯行部分，漏未論及尚有侵占該表編號1
    所示之門號0000000000號SIM1張；就被告搶奪被害人李麗珍
    犯行部分，漏未論及被告搶得之物尚有「台銀金融卡」、「
    門號0000000000號SIM 卡」各1 張、「禮券1000元」，惟此
    等未論及部分與起訴論及部分既各係被告同次侵占或搶奪同
    一被害人所有之財物，而均屬實質上一罪關係，均為起訴效
    力所及，本院自得加以審究，併此敘明。被告上開妨害公務
    、竊盜、2 次侵占遺失物及3 次搶奪犯行間，犯意各別，行
    為互殊，應予分論併罰。又被告前因竊盜案件，經本院以96
    年度簡字第7628號判決判處有期徒刑3 月確定，並於96年6
    月28日縮短刑期執行完畢，有臺灣高雄地方法院檢察署刑案
    資料查註紀錄表及臺灣高等法院被告前案紀錄表各1 份在卷
    可考，其於受有期徒刑之執行完畢後，5 年內故意再犯本件
    有期徒刑以上之妨害公務、竊盜、搶奪各罪，均為累犯，各
    應依刑法第47條第1 項規定加重其刑。爰審酌被告身心健全
    ，卻不思循正當途徑取得財物，於拾得他人手機及鑰匙等物
    後，未物歸原主或交由司法警察揭示招領，反將之侵占入己
    ，並利用所拾鑰匙竊取機車，復騎乘所竊贓車四處搶奪路人
    財物，危害社會治安情節重大，且嗣為警盤查時，竟又以騎
    車衝撞之強暴方式妨害其等執行職務，本應予以嚴懲，惟念
    及其於本院審理中尚能坦承全部犯行，及所侵占、竊盜及搶
    奪之財物價值均非甚鉅、員警所受傷勢尚非嚴重，並其前有
    竊盜、違反麻醉藥品管理條例、違反肅清煙毒條例、傷害、
    施用毒品等多項前科，有臺灣高雄地方法院檢察署刑案資料
    查註紀錄表及臺灣高等法院被告前案紀錄表各1 份在卷可考
    ，素行不佳等一切情狀，分別量處如主文所示之刑，並就所
    處徒刑部分定其應執行刑，及就所處罰金刑部分，考量被告
    係國小畢業，業工，經濟狀況勉持等情，併諭知如主文所示
    之易服勞役折算標準，以資儆懲。又本件檢察官雖以被告有
    多次竊盜、搶奪前科經執行完畢，仍不思改過遷善，復本件
    之犯行，足見其有竊盜之犯罪習慣，請求依竊盜犯贓物犯保
    安處分條例，併予宣告強制工作。惟按竊盜犯贓物犯保安處
    分條例第3 條第1 項、第4 條、第5 條第1 項前段固規定，
    被告犯竊盜罪，而有犯罪習慣者，應於刑之執行前，令入勞
    動場所強制工作3 年。然上開條例第2 條第4 項則規定：「
    應執行之刑未達一年以上者，不適用本條例」。查本院就被
    告本件竊盜犯行量處之刑期，已如前述，並未超過1 年有期
    徒刑，自不適用上開條例有關令入勞動處所強制工作之規定
    。況保安處分中之強制工作，旨在對嚴重性職業犯罪及欠缺
    正確工作觀念或無正常工作因而犯罪者，強制其從事勞動，
    學習一技之長及正確之謀生觀念，使其日後重返社會，適應
    社會生活，查被告固分別於63年間、92年間、95年間及96年
    間各因竊盜犯行經法院判處徒刑確定，有上開刑案資料查註
    紀錄表及前案紀錄表可查，惟其各次犯行相隔時間甚久，並
    無積極證據足資證明被告為嚴重性職業犯罪及欠缺正確工作
    觀念或無正常工作因而犯罪者，是本院認被告之行為與竊盜
    犯贓物犯保安處分條例第3 條第1 項之規定不符，尚不能逕
    予宣告強制工作，併此敘明。
據上論斷，應依刑事訴訟法第273 條之1 第1 項、第284 條之1
、第299 條第1 項前段，刑法第135 條第1 項、第320 條第1 項
、第325 條第1 項、第337 條、第47條第1 項、第51條第5 款、
第42條第3 項，刑法施行法第1 條之1 ，判決如主文。
本案經檢察官乙○○到庭執行職務。
中　　華　　民　　國　　96　　年　　11　　月　　30　　日
                  刑事第十三庭  法　官　蔣志宗
以上正本證明與原本無異。
如不服本判決應於收受本判決後10日內向本院提出上訴書狀，並
應敘述具體理由，如未敘述上訴理由者，應於上訴期間屆滿後20
日內補提理由書狀於本院（均須按他造當事人之人數附繕本）「
切勿逕送上級法院」。
中　　華　　民　　國　　96　　年　　11　　月　　30　　日
                                書記官　李憶如
┌─────────────────────────┐
│附表                                              │
├──┬──────────────────────┤
│編號│物品名稱                                    │
├──┼──────────────────────┤
│1   │ANYCALL 廠牌，序號000000000000000 號手機1 具│
│    │（內含門號0000000000號SIM卡1張）            │
├──┼──────────────────────┤
│2   │鑰匙1串（共3支，其中1支為機車鑰匙）         │
└──┴──────────────────────┘
附錄本件論罪科刑之法條
刑法第135條
對於公務員依法執行職務時，施強暴脅迫者，處3年以下有期徒
刑、拘役或 3 百元以下罰金。
意圖使公務員執行一定之職務或妨害其依法執行一定之職務或使
公務員辭職，而施強暴脅迫者，亦同。
犯前2 項之罪，因而致公務員於死者，處無期徒刑或7 年以上有
期徒刑；致重傷者，處3 年以上、10年以下有期徒刑。
刑法第320條
意圖為自己或第三人不法之所有，而竊取他人之動產者，為竊盜
罪，處 5 年以下有期徒刑、拘役或 5 百元以下罰金。
意圖為自己或第三人不法之利益，而竊佔他人之不動產者，依前
項之規定處斷。
前二項之未遂犯罰之。
刑法第325條
意圖為自己或第三人不法之所有，而搶奪他人之動產者，處6月
以上 5 年以下有期徒刑。
因而致人於死者，處無期徒刑或7年以上有期徒刑，致重傷者，
處 3 年以上 10 年以下有期徒刑。
第 1 項之未遂犯罰之。
刑法第337條
意圖為自己或第三人不法之所有，而侵占遺失物、漂流物或其他
離本人所持有之物者，處 5 百元以下罰金。
